臺灣橋頭地方法院刑事判決　
111年度交簡上字第27號
上  訴  人  
即  被  告  李建漢


選任辯護人  曾錦源律師
上列上訴人即被告因過失傷害案件，不服本院橋頭簡易庭中華民
國110年12月16日110年度交簡字第1207號第一審簡易判決（聲請
簡易判決處刑案號：臺灣橋頭地方檢察署110年度偵字第4494號
），提起上訴，本院管轄之第二審合議庭認為不得以簡易判決處
刑，改依通常程序並自為第一審判決如下：
    主  文
原判決撤銷。
李建漢犯過失傷害罪，處拘役參拾日，如易科罰金，以新臺幣壹
仟元折算壹日。
    事  實
一、李建漢領有合格普通小型車駕駛執照，於民國109年8月8日1
    0時23分許，駕駛車牌號碼0000-00號自用小客貨車（下稱甲
    車），沿高雄市○○區○道0號公路由南往北方向行駛至北向35
    2公里300公尺處時，本應注意車前狀況，並隨時採取必要之
    安全措施，且後車與前車之間應保持隨時可以煞停之距離，
    而依當時天候晴、日間自然光線、視距良好、柏油路面乾燥
    無缺陷或障礙物，並無不能注意之情狀，竟疏未注意及此而
    貿然前行，不慎碰撞同向前方因車流壅塞而減速煞停由黃永
    信（受傷部分未據告訴）所駕駛搭載蕭唯正之車牌號碼000-
    0000號自用小客車（下稱乙車），致乙車再向前碰撞同向前
    方由李建霖所駕駛之車牌號碼000-0000號自用小客車（下稱
    丙車），造成蕭唯正受有胸壁挫傷。
二、案經蕭唯正訴由內政部警政署國道公路警察局第五公路警察
    大隊報告臺灣橋頭地方檢察署檢察官偵查後聲請簡易判決處
    刑。
    理  由
壹、程序部分
　　本案認定事實所引用之被告李建漢以外之人於審判外之陳述
    ，檢察官、被告及辯護人於本院審判時均同意有證據能力（
    簡上卷第321頁），本院復審酌前揭陳述作成時之情況，並
    無違法取證之瑕疵，亦認以之作為證據為適當，是本案有關
    被告以外之人於審判外之陳述等供述證據，依刑事訴訟法第
    159條之5第1項規定，自均得為證據。
貳、實體部分
一、認定犯罪事實所憑之證據及理由
    被告固坦承於上揭時間、地點，駕駛甲車，因欲取水瓶飲水
    ，而未注意車前狀況致未能隨時採取必要之安全措施，且未
    與前車保持隨時可以煞停之距離，自後追撞告訴人蕭唯正所
    搭乘之乙車，惟矢口否認有何過失傷害犯行，辯稱：案發後
    我問在場人，無人反應有受傷，且告訴人於警詢時，亦未告
    知承辦員警其有受傷，告訴人之傷勢非本次車禍事故所致，
    與我無關云云。經查：
（一）被告領有合格普通小型車駕駛執照，其於109年8月8日10
      時23分許，駕駛甲車沿高雄市○○區○道0號公路由南往北方
      向行駛至北向352公里300公尺處時，因欲取水瓶飲水分神
      ，未注意車前狀況或與前車保持安全距離，貿然前行，不
      慎碰撞同向前方因車流壅塞而減速煞停、由黃永信所駕駛
      搭載告訴人之乙車，致乙車再向前碰撞同向前方由李建霖
      所駕駛之丙車，而告訴人於翌（9）日就醫，經診斷受有
      胸壁挫傷等傷害等情，業據被告於本院審理時坦承不諱（
      簡上卷第99頁），並經證人即告訴人於警詢、偵訊及本院
      審判程序時證述（警卷第9至10頁、第41至42頁、偵卷第1
      5頁、簡上卷第292至301頁）、證人黃永信於警詢及本院
      審判程序時證述（警卷第37頁、簡上卷第304至311頁）、
      證人李建霖於警詢中證述（警卷第39頁）明確，復有國道
      公路警察局第五公路警察大隊勘察行車紀錄器影像資料報
      告（警卷第15至17頁）、道路交通事故現場圖（警卷第32
      頁）、道路交通事故調查報告表(一)、(二)（警卷第33至
      34頁）、甲、乙、丙車照片（警卷第53至57頁）、公路監
      理電子閘門證號查詢汽車駕駛人資料（簡卷第115頁）、
      臺南市立安南醫院109年8月10日診斷證明書（警卷第13頁
      ）各1份在卷可稽，是上情首堪認定。
（二）按汽車在同一車道行駛時，除擬超越前車外，後車與前車
      之間應保持隨時可以煞停之距離；汽車行駛時，駕駛人應
      注意車前狀況，並隨時採取必要之安全措施，道路交通安
      全規則第94條第1第1項、第3項前段分別定有明文。查被
      告案發時領有普通小型車駕駛執照，已如前述，是其應知
      悉上述規定並予以注意遵守，而案發當時天候晴、日間自
      然光線，柏油路面乾燥無缺陷或障礙物及視距良好等情，
      有前開道路交通事故現場調查報告表（一）在卷可參，客
      觀上並無不能注意之情事，然被告疏未注意及此，於行經
      案發路段時，未注意車前狀況以隨時採取必要之安全措施
      ，且未與前車保持隨時可以煞停之距離，貿然前行，致撞
      擊告訴人所搭乘之乙車，是被告就本件事故之發生有過失
      甚明。
（三）再者，告訴人於案發翌（9）日14時8分許至臺南市立安南
      醫院（下稱安南醫院）急診，經治療診斷受有胸壁挫傷等
      傷勢一情，有安南醫院診斷證明書、病歷、檢驗影像（警
      卷第13頁、簡卷第81至95頁、簡上卷第85頁）附卷為憑。
      又告訴人證稱：案發時遭撞擊時，胸口被安全帶勒住，當
      場沒察覺身體有無不舒服處且身體沒明顯不適，故沒向到
      場處理之警員表示自身身體有何不舒服，後當日半夜我感
      覺呼吸困難，翌日我至安南醫院就醫時，醫生詢問我哪裡
      不舒服，我說胸悶等語（簡上卷第102頁、第292至301頁
      ）。本院審酌告訴人上開胸壁挫傷位置，與其所述係因遭
      追撞時被安全帶勒住胸部之部位相符；復觀諸甲車車頭、
      乙車車尾均嚴重凹陷變形、乙車車頭亦因推撞致引擎蓋突
      起變形，此有甲車及乙車照片（警卷第53至55頁）在卷可
      佐，再佐以證人黃永信證稱乙車案發時乃靜止狀態突遭甲
      車自後很大力撞上（簡上卷第304至305頁），由此可見案
      發時甲車自後撞擊乙車之力量應屬鉅大，告訴人因此遭安
      全帶大力束縛，其胸部因而受有挫傷，本與事理無違，且
      一般人突遭車禍事故，可能因腎上腺素大量分泌等生理機
      轉，致精神亢奮、激動、痛覺鈍化、耐受度提高，心理層
      面則因突遇驚嚇不安，而未立刻察覺挫傷此類較不嚴重之
      傷勢，嗣後痛感及症狀逐漸浮現方就醫發覺傷勢之情況並
      非罕見，是告訴人上開胸壁挫傷之傷勢於案發當下未立即
      發現，並無背離常情，綜合上情，足認告訴人就此部分傷
      勢之證述，應可採信。
（四）被告固辯稱：經保險公司調閱乙車維修紀錄，發現乙車後
      車廂玻璃沒有破，安全氣囊也沒有爆開，可見我當下撞擊
      速度不快，並不會造成告訴人上開傷勢云云，然本院已析
      述認定甲車撞擊力道鉅大之理由如前，且乙車安全氣囊有
      無啟動，涉及本件事故有無達到觸發安全氣囊啟動之條件
      ，撞擊角度、乙車速度、乙車電腦系統判斷安全帶本身提
      供之安全保護程度、或乙車安全氣囊本身功能是否正常等
      因素均可能有所影響，無從逕以被告所述乙車之安全氣囊
      於事故當時未作動，論斷甲車撞擊力道非大而認告訴人不
      可能受有上開傷勢。
（五）從而，被告因上開過失致釀事故，並致告訴人受有胸壁挫
      傷之傷害，其過失行為與告訴人此傷害間具有相當因果關
      係無訛。本案事證明確，被告犯行已堪認定，應予依法論
      科。
二、撤銷改判暨量刑之理由
（一）核被告所為，係犯刑法第284條前段之過失傷害罪。又被
      告於肇事後偵查機關未發覺前，主動向到場處理之員警坦
      承肇事，此有國道公路警察局第五公路警察大隊岡山分隊
      道路交通事故肇事人自首情形紀錄表1份（警卷第49頁）
      在卷可參，則被告對於未發覺之罪自首而接受裁判，爰依
      刑法第62條前段規定，減輕其刑。
（二）原審以被告罪證明確而論罪科刑，固非無見。惟簡易判決
      處刑，除限制刑罰效果應為輕微之「虛刑」（即原則上不
      拘束被告之人身自由，或給予緩刑宣告，或易以罰金、社
      會勞動）外，更限制不得為無罪、免訴、不受理或管轄錯
      誤之諭知，以貫徹刑事簡易程序制度設計之本旨。而無罪
      判決，係指經法院為實體之審理，不能證明被告犯罪或其
      行為不罰之實體判決而言。但除單純一罪或數罪併罰案件
      以判決主文宣示者外，實質上或裁判上一罪，因在訴訟上
      只有一個訴權，基於審判不可分之原則，其一部判決效力
      及於全部，法院如認一部成立犯罪，其他被訴部分不能證
      明犯罪時，僅能為單一主文之有罪判決，其不能證明犯罪
      之部分，則於判決理由內，說明因係被訴實質上或裁判上
      一罪，故此部分不另為無罪之諭知，而就實際上言，此仍
      屬已受法院為實體審理之無罪判決。是於裁判上一罪之案
      件，倘其中一部分犯罪不能適用簡易程序者，全案應依通
      常程序辦理之，乃訴權不可分、程序不可分之法理所當然
      。從而，管轄第二審之地方法院合議庭受理簡易判決上訴
      案件，除應依通常程序審理外，其認案件有前述不能適用
      簡易程序之情形者，自應撤銷原判決，逕依通常程序為第
      一審判決，始符法制（最高法院108年度台非字第15號判
      決意旨參照）。本件就告訴人所指左顴部挫傷、上排2顆
      牙齒脫落及1顆門牙鬆動等傷勢，依檢察官所舉之證據，
      難以認定係被告本件過失傷害行為所致（詳後述），故原
      審認該等傷勢應歸責於被告，則有認事用法之違誤。準此
      ，被告以該等傷勢與其本案行為無關等語提起上訴，為有
      理由，自應由本院撤銷原判決，且依前開說明，不得逕行
      簡易程序，應改依通常程序自為第一審判決。
（三）爰審酌被告因上揭過失行為，致告訴人受有胸壁挫傷等被
      告違反注意義務之情節與程度、造成告訴人傷勢程度；又
      被告犯後坦承有過失駕駛行為，惟否認因此造成告訴人受
      有任何傷害之犯後態度，且迄未對告訴人為任何賠償；暨
      其自陳大專畢業，從事業務工作，身體無重大疾病，須扶
      養父母，以及其無犯罪前科紀錄，有臺灣高等法院被告前
      案紀錄表1份（簡上卷第355頁）在卷可憑等一切情狀，量
      處如主文所示之刑，並諭知易科罰金折算標準。
三、不另為無罪諭知部分
    聲請簡易判決處刑意旨雖認告訴人因本件交通事故另受有左
    顴部挫傷、上排2顆牙齒脫落及1顆門牙鬆動之傷勢云云，然
    查：
（一）告訴人於案發翌（9）日14時8分許至安南醫院急診，固經
      診斷併受有左顴部挫傷、上排2顆牙齒脫落及1顆門牙鬆動
      之傷勢，此有安南醫院診斷證明書、醫師回覆資料、病歷
      、傷勢照片（警卷第13頁、簡卷第79至95頁、簡上卷第83
      至87頁）為佐，然針對左顴部挫傷部分，告訴人證稱：我
      不知道怎麼造成的，遭撞擊時我身體先往後再往前傾，並
      未往左或右傾碰觸車體或黃永信等語（簡上卷第296至300
      頁），而證人黃永信亦證稱其於案發當日至警局製作筆錄
      時僅見告訴人嘴巴腫起，另無其他傷勢，事後亦未見聞告
      訴人有其他傷勢等語（簡上卷第304至311頁），則左顴部
      挫傷此部分傷勢，未有具體明確之事證足以佐證確為本件
      車禍所致，則是否為被告過失行為所致，實有所疑，自難
      歸責於被告。
（二）次者，針對上排2顆牙齒脫落及1顆門牙鬆動部分，告訴人
      先於109年8月11日警詢時證稱：案發時我臉部、口部都有
      受傷，但當下覺得沒那麼嚴重，到隔天才覺得不適而至安
      南醫院就醫等語（警卷第42頁）；嗣於110年2月2日警詢
      時證稱：案發時牙齒只有搖，待回家後才斷，故當場沒有
      跟前來處理之警員說有不適之情形等語（警卷第10頁）；
      再於110年5月12日偵訊時證稱：遭撞擊時，我手上拿的手
      機打到臉部等語（偵卷第15頁）；後於111年3月25日本院
      準備程序時陳稱：案發時我手上之手機噴飛到副駕駛座前
      玻璃，再彈回來打到我的臉，當天我回到家很累就先睡覺
      ，傍晚起來咬饅頭時，牙齒就斷了，但因我很累就繼續睡
      ，撐到翌日才就醫等語（簡上卷第102頁）；再於111年10
      月19日本院審判程序時證稱：案發時我手中之之手機向前
      噴飛至副駕駛座前方儀表板，非玻璃，再反彈撞到我鼻、
      牙齒部位，當下我沒察覺身體有無任何不舒服，我是在意
      乙車車況，當下我和黃永信亦無互相詢問傷勢，但當日我
      回工廠時曾與黃永信說我不舒服、莫名累要回家休息，我
      休息至19、20時許醒來吃饅頭時，發現2顆犬齒斷了及1顆
      曾做假牙部分之門牙鬆動，但我身上、嘴唇、口腔並無破
      皮、流血等傷勢等語（簡上卷第293至298頁），經本院質
      以何以其於警詢時稱牙齒開始只有搖待回家後才斷時，復
      改稱撞擊當時牙齒就有搖等語（簡上卷第299頁），是細
      譯告訴人歷次所述，其就何時察覺牙齒受傷、傷勢情狀、
      致傷經過等情節，已前後不一；又觀諸其於上開審判程序
      中模擬手機碰撞牙齒之情形，乃智慧型手機頂部由下往上
      呈45度角平行接觸其鼻及上排牙齒部位（見簡上卷第347
      至353頁照片），然何以手機受外力或接觸外物（如告訴
      人所稱之儀表板或玻璃）後會違反地心引力地由下往上碰
      撞告訴人臉部，殊值存疑；又告訴人在案發現場未向到場
      處理之員警表示有何受傷處，倘上開上排2顆牙齒脫落及1
      顆門牙鬆動傷勢確係本件事故所致，則當場是否毫無疼痛
      感或異狀，亦有所疑；再者，告訴人證稱其嘴唇或口腔並
      無任何傷勢如上，且安南醫院之病歷亦未記載告訴人於上
      揭時間就診時其口腔內或嘴唇有何傷勢，此有安南醫院11
      1年4月8日安院醫事字第1110001707號函及所附病歷資料
      （簡上卷第139至155頁）可證，則倘如告訴人所述遭手機
      高強度碰撞致有2顆牙齒斷裂之程度，衡情其嘴唇或口腔
      內應併有其他外傷，是告訴人所述遭手機撞擊乙情是否屬
      實，亦堪存疑。至證人黃永信於本院審判程序時固證稱案
      發日警詢時曾見告訴人嘴巴腫起如上，然其僅空泛表示：
      我不會描述，我就是覺得嘴巴腫腫的，上、下嘴唇好像都
      腫腫的，臉有沒有腫腫的沒有印象等語（簡上卷第311頁
      ），而無法具體明確描述其目擊之情形，甚且與告訴人上
      開證述互相矛盾，是證人黃永信上開單一且空泛所述實無
      法證明告訴人嘴唇受有傷勢；此外，告訴人證稱其係當日
      晚上咬饅頭時牙齒掉落，方於翌日至安南醫院就診等語如
      上，則無從排除其牙齒受傷係因自案發後至上揭就診前之
      期間曾咬到硬物、或長期咬合傷害等不良口腔習慣、牙齒
      脆化、蛀牙等因素所致，恰好於本件事故當晚發生告訴人
      所稱其察覺之受損情形，而尚難遽認係本件事故所致。
（三）再者，告訴人案發翌日至安南醫院就診時，經診斷為右側
      上排犬齒及左側上排門牙脫落，至於鬆動的部分則不確定
      是哪顆，此有安南醫院營110年10月1日安院醫事字第1100
      005078號函所附醫師回覆（簡卷第79至95頁）可證，嗣於
      110年4月13日告訴人至惠康牙醫診所就診，經診斷為左上
      正中門牙、牙橋搖晃，右上犬齒殘根，左上犬齒殘根，亦
      有惠康牙醫診所111年3月21日診斷證明書（簡上卷第91頁
      ）可佐，然針對左側上排何顆牙齒斷裂，2間醫療院所之
      診斷已有所不同，又告訴人就此節之證述，卻與其於案發
      翌日在安南醫院之診斷歧異，反而恰與距離案發相隔約8
      個月後在惠康牙醫診所之診斷一致，是告訴人所述關於牙
      齒部分傷勢，是否係附和上開惠康牙醫診所診斷證明書內
      容，真實性有所存疑，又姑不論斷裂之左側上排牙齒究係
      門牙或犬齒，惟依據告訴人當庭模擬之碰撞情形，其牙齒
      遭手機平行碰撞後，可能受損傷者應係連續排列之牙齒，
      但依據上開惠康牙醫診所診斷紀錄，其受有損傷者竟係右
      側上排犬齒、左側上排門牙、左側上排犬齒而彼此分散，
      由此益徵告訴人證稱其牙齒受傷部分乃本件車禍事故所致
      乙節與事實不符。
（四）從而，本院已析述左顴部挫傷、上排2顆牙齒脫落及1顆門
      牙鬆動之傷勢難以認定與被告本件過失傷害行為間具有相
      當因果關係之理由如前，自無由歸責於被告，聲請意旨容
      有誤會。本院本應就該等傷勢為無罪之諭知，惟因本院認
      為此部分若成立犯罪，與前揭有罪部分（過失致胸壁挫傷
      ）有單純一罪關係，爰不另為無罪之諭知。
據上論斷，應依刑事訴訟法第455條之1第1項、第3項、第452條
、第369條第1項前段、第364條、第299條第1項，判決如主文。
本案經檢察官陳麗琇聲請簡易判決處刑，檢察官饒倬亞到庭執行
職務。
中    華    民    國    111    年    11   月    16    日
                  刑事第七庭  審判長  法  官  周佑倫 
                                      法  官  蔡宜靜
                                      法  官  黄筠雅
以上正本證明與原本無異。
如不服本判決應於收受判決後20日內向本院提出上訴書狀，並應
敘述具體理由。其未敘述上訴理由者，應於上訴期間屆滿後20 
日內向本院補提理由書（均須按他造當事人之人數附繕本）「切
勿逕送上級法院」。
中　　華　　民　　國　　111 　年　　11　　月　　17　　日
 　　　　　　　　　　　　　　　　　　 書記官　郭力瑋
附錄本案論罪科刑法條：
中華民國刑法第284條
因過失傷害人者，處一年以下有期徒刑、拘役或十萬元以下罰金
；致重傷者，處三年以下有期徒刑、拘役或三十萬元以下罰金。
卷宗標目對照表
1.國道公路警察局第五公路警察大隊國道警五刑字第1105000825號卷宗，稱警卷； 2.臺灣橋頭地方檢察署110年度偵字第4494號卷宗，稱偵卷； 3.本院110年度交簡字第1207號卷宗，稱簡卷； 4.本院111年度交簡上字第27號卷宗，稱簡上卷。